【裁判字號】    95,判,1015
【裁判日期】    950706
【裁判案由】    營利事業所得稅
【裁判全文】
最  高  行  政  法  院  判  決
                                     95年度判字第01015號
上  訴  人  山林營造股份有限公司
代  表  人  甲○○
被 上訴 人  財政部臺灣省北區國稅局
代  表  人  許虞哲
上列當事人間因營利事業所得稅事件，上訴人對於中華民國94年
1月27日臺北高等行政法院92年度訴字第4921號判決，提起上訴
，本院判決如下：
    主  文
上訴駁回。
上訴審訴訟費用由上訴人負擔。
    理  由
一、本件上訴人85年度營利事業所得稅結算申報，列報營業成本
    新台幣（下同）2,762萬5,389元、營業費用481萬4,928元、
    全年所得額1萬1,257元，被上訴人所屬淡水稽徵所原查以其
    未提示外包合約書供核，致攸關營業成本之轉包方式及材料
    耗用無法查核等由，乃依所得稅法第83條第1項規定，按同
    業利潤標準（行業標準代號：4501－11，土木包工業，毛利
    率21%）核定營業成本為2,560萬1,292元，營業費用部分按
    帳證查核認定為384萬3,092元，全年所得核定為300萬7,370
    元，補徵稅額73萬7,446元。上訴人不服，申經復查結果，
    未獲准變更，提起訴願，亦遭決定駁回，遂向原審法院提起
    行政訴訟，經該院89年度訴字第2749號判決將訴願決定撤銷
    ，著由訴願決定機關另為適當之決定。嗣經訴願機關財政部
    重核結果，將原處分（復查決定）撤銷，責由被上訴人另為
    處分，被上訴人遂依撤銷意旨重核結果，准予追認折舊17萬
    5,449元，變更核定全年所得額為283萬1,921元，其餘維持
    原核定。上訴人仍不服，就營業成本部分循序提起本件行政
    訴訟。
二、本件上訴人在原審起訴主張：營造業之下包工頭，通常為口
    嚼檳榔之大老粗，一般均係以開立簡單之估價單並開立發票
    即為交易事實，訂定外包合約與否為雙方之決定，而下包多
    屬知識水準不高之工頭，認為只要把工作做好，並無簽訂合
    約之必要，故上訴人無法提示外包合約書供核。又查系爭年
    度有10件外包工程，部分僅以口頭約定，並未訂立合約，而
    其他部分亦僅將工資部分外包，惟工程材料仍均由上訴人負
    擔；退步言，縱係上訴人誤列會計科目，亦不能因此而不予
    以承認確有支付之事實，是被上訴人按同業利潤標準核定營
    業成本，與事實不合。為此請判決將訴願決定、重核復查決
    定均撤銷等語。
三、被上訴人則以：本件上訴人於原核定階段所提供之工程成本
    表，其當年度計承包永和市公所國父紀念館等10個工程，各
    工程均有外包費用，合計金額1,640萬8,215元，另直接人工
    135萬3,191元，而於訴願決定撤銷重核時，所提供之工程成
    本表，其中外包費用為1,588萬6,366元、直接人工187萬2,0
    040元，兩者並不一致，且上訴人仍未提示相關外包工程合
    約或估價單供核，致無從按工程別查核各工程成本，被上訴
    人重核復查決定乃維持原核定按同業利潤標準核定其營業成
    本，並無違誤等語，資為抗辯。
四、原審斟酌全辯論意旨及調查證據結果，以：按「稽徵機關進
    行調查或復查時，納稅義務人應提示有關各種證明所得額之
    帳簿、文據；其未提示者，稽徵機關得依查得之資料或同業
    利潤標準，核定其所得額。」、「本法第83條所稱之帳簿文
    據，其關係所得額之一部或關係課稅年度中某一期間之所得
    額，而納稅義務人未能提示者，稽徵機關得就該部分依查得
    資料或同業利潤標準核定其所得額。」，所得稅法第83條第
    1項、同法施行細則第81條定有明文。而其所謂未提示，兼
    指帳簿文據全部未提示，或雖提示而有不完全、不健全或不
    相符者之情形，亦有本院61年判字第198號（原判決誤為168
    號）判例可資參照。按當事人主張事實，須負舉證責任，倘
    其所提出之證據，不足為主張事實之證明，自不能認其主張
    之事實為真實。本院39年判字第2號亦著有判例可循。經查
    上訴人本期工程成本中外包成本比例佔總成本之57.5% ，本
    期10個工程皆有外包費用，卻僅提示其中6份外包合約書，
    本無從按工程別查核各工程成本，自有可議；且所提外包合
    約並未詳細記載工程範圍及材料供應、耗用等情形，本無從
    據以勾稽查對，參以其於本件重核時，所提之工程成本分析
    表所載外包費用為1,588萬6,366元，直接人工則為187萬2,0
    40元，與系爭年度10個工程外包費用合計金額1,640萬8,215
    元不同，是其工程成本分析表各工程材料耗用數量顯有與實
    際材料耗用數量不符之情形，堪以確定，則上訴人自應就系
    爭外包工程提出相關帳簿憑證文據，甚為灼然。然查上訴人
    空言主張，卻迄未提出積極證據以實其說，徵之前開判例，
    自難謂其已盡舉證責任，所言殊難採信。故被上訴人以上訴
    人未提示相關外包工程合約或估價單暨帳證，遂按同業利潤
    標準核定營業成本，即非無據。從而本件被上訴人所為處分
    ，揆諸首揭法條規定及判例，並無違誤，訴願決定予以維持
    ，亦無不合，上訴人訴請撤銷，為無理由，應予駁回。資為
    其判決之論據。
五、本院按：所得稅法第83條第1項所謂未提示帳簿文據者，兼
    指帳簿文據全部未提示，或雖提示而有不完全、不健全或不
    相符者之情形，故納稅義務人雖提出部分文據，惟仍無從據
    以對成本勾稽查核時，稽徵機關自得依查得之資料或同業利
    潤標準，核定其所得額。查統一發票固屬交易之支付文據，
    然其僅能證明交易所得或支出數額，尚無從由統一發票之記
    載推知成本及費用，是成本或費用必須另有其他憑證以供勾
    稽查核，顯難以提出交易發票即謂已盡提示帳簿文據之義務
    。本件上訴人本年度工程成本中外包成本比例佔總成本之57
    .5%，本期10個工程皆有外包費用，卻僅提示其中6份外包合
    約書，無從按工程別查核各工程成本，且所提外包合約並未
    詳細記載工程範圍及材料供應、耗用等情形，此為原審依法
    認定之事實，是上訴人工程成本分析表各工程材料耗用數量
    與實際材料耗用數量，均無從據以勾稽查對，則上訴人雖提
    出交易發票，被上訴人以上開帳證無法據以查對成本支出，
    而依同業利潤標準核定上訴人該年度之營業成本，訴願決定
    加以維持，均無不合。從而上訴意旨以：上訴人於工頭向上
    訴人領取工資時，由小包開立發票作為交易憑證向上訴人領
    取價款，由於統一發票為交易憑證，故上訴人已負依法提示
    帳冊之義務。且因上訴人為一小型企業，訂立合約並非必要
    之行為，另稅捐稽徵法亦無明文規定交易必須訂立合約，因
    此，訂立合約並非交易之必要要件，原判決維持被上訴人之
    核定，顯屬違法等語，加以爭執，揆諸上開說明，核無足取
    。綜上；原審斟酌全辯論意旨及調查證據之結果，將原決定
    及原處分均予維持，駁回上訴人之訴，核無違誤。上訴論旨
    ，指摘原判決違誤，求予廢棄，難認有理由，應予駁回。
六、據上論結，本件上訴為無理由，爰依行政訴訟法第255條第1
    項、第98條第3項前段，判決如主文。
中    華    民    國    95    年    7     月    6     日
                  第四庭審判長法  官  高  啟  燦
                              法  官  黃  璽  君
                              法  官  廖  宏  明
                              法  官  楊  惠  欽
                              法  官  林  樹  埔
以  上  正  本  證  明  與  原  本  無  異
中    華    民    國    95    年    7     月    6     日
                              書記官  彭  秀  玲


司法院資訊處製作；財團法人民間司法改革基金會備份。
